臺灣高等法院花蓮分院刑事判決　　 95年度上更(一)字第136號
上　訴　人
即　被　告　甲○○
　　　　　　　　　　（現另案於臺灣花蓮監獄執行中）
選任辯護人　李文平律師
上列上訴人因違反毒品危害防制條例案件，不服臺灣花蓮地方法
院94年度訴字第341號中華民國95年2月13日第一審判決（起訴案
號：臺灣花蓮地方法院檢察署93年度核退字第135號），提起上
訴，經最高法院發回，及函送併案審理（臺灣花蓮地方法院95年
度偵字第3186號），本院判決如下：
    主  文
原判決關於販賣第一級毒品罪暨執行刑部分均撤銷。
甲○○共同連續販賣第一級毒品，累犯，處有期徒刑拾肆年，褫
奪公權拾年。販賣第一級毒品所得新台幣壹萬參仟伍佰元沒收，
如全部或一部不能沒收時，以其財產抵償之；扣案之第一級毒品
海洛因貳包（合計淨重零點壹貳公克、空包裝重零點陸貳公克）
，沒收銷燬之；扣案電子磅秤貳台、0000000000號行
動電話壹支、分裝袋拾個及筆記本壹本，均沒收。
    事  實
一、甲○○前曾因違反毒品危害防制條例案件，分別經判處有期
    徒刑10月、1年8月確定，復因贓物案件，經判處有期徒刑5
    月確定，並接續執行，於民國92年9月20日縮刑期滿執行完
    畢。詎其仍不知悔改，明知海洛因係屬毒品危害防制條例所
    稱之第一級毒品，不得販賣，與林玉娟原為男女朋友關係（
    已於93年結婚），因甲○○並無金融機構提款卡，2人竟共
    同基於意圖販賣海洛因牟利之概括犯意，林玉娟於92年間年
    7、8月間先後提供其所有花蓮第二信用合作社（以下簡稱花
    蓮二信）帳號00000000000000號、新城北埔郵局（以下簡稱
    北埔郵局）帳號00000000000000號及中國國際商業銀行（以
    下簡稱中國商銀）帳號00000000 000000號之帳戶，作為甲
    ○○平日購買海洛因匯款之用，並於92年11月初某日，甲○
    ○與林玉娟（另案判決）共同基於意圖營利而販入第一級毒
    品海洛因伺機賣出之犯意聯絡，一同到高雄市某地以新台幣
    （下同）7萬元現金向楊昇財（經臺灣高等法院高雄分院95
    年度上訴字第165號判處有期徒刑8年）販入毒品海洛因半兩
    及數量不詳之安非他命（該7萬元包括前帳），並自92年11
    月11日起至92年12月23日止，由甲○○前往高雄向楊昇財購
    買數量不詳之海洛因，而以甲○○自行帶回花蓮，或由楊昇
    財以宅急便方式寄送至花蓮之方式取得海洛因；另由林玉娟
    依甲○○之指示，利用其前開銀行及郵局帳戶，以匯款方式
    交付販入海洛因之價金予楊昇財之方式販入海洛因，並伺機
    出售圖利，而有下列販賣第一級毒品海洛因犯行（以1千元
    約0.2公克海洛因之價格出售）：
（一）92年9月5日晚上9時30分許，在花蓮市摩奇地泡沬紅茶店
      對面，販賣第一級毒品海洛因2,000元予蕭良珠。
（二）92年9月9日晚上7時至8時間某時，在花蓮市摩奇地泡沬紅
      茶店對面，販賣3,000元之第一級毒品海洛因予蕭良珠。
（三）92年11月13日下午某時，在花蓮市愛琴海賓館附近某處，
      販賣3,000元之海洛因予綽號「黑順」之鄭建隆。
（四）92年12月4日下午2時18分許，在花蓮市某處，販賣第一級
      毒品海洛因1,000元予綽號羅阿財。
（五）92年12月10日下午某時，在花蓮市長頸鹿電子遊藝場附近
      某處，販賣2,000元之海洛因予鄭建隆。
（六）92年12月19日14時58分許，在花蓮市某處，販賣1,000元
      之海洛因予綽號「溫玉」之女子。
（七）92年12月21日16時44分許，在花蓮市某處，販賣第一級毒
      品海洛因1,000元予劉明凰。
（八）92年12月23日9時32分許，在花蓮市某處，販賣第一級毒
      品海洛因500元予綽號「微微」之女子。
    嗣於93年1月7日，為警持搜索票至其位於花蓮縣花蓮市○○
    路65號3樓住處搜索，扣得上開匯款購毒所用之林玉娟所有
    郵局及花蓮二信帳戶存摺各1本、供販毒所用之電子磅秤2台
    、0000000000號行動電話1支、分裝袋10個、記載販毒資料
    之筆記本1本及海洛因2包（共淨重0.13公克、包裝重0.62公
    克），始循線查悉上情。
二、案經花蓮縣警察局鳳林分局報告臺灣花蓮地方法院檢察署檢
    察官偵查起訴及函送併案審理。
    理  由
一、認定犯罪事實所憑證據及理由：
（一）同案被告林玉娟之供述。足以證明與被告共同向楊昇財購
      買第一級毒品海洛因，並利用林玉娟帳戶支付款項，及販
      賣第一級毒品之犯行。
（二）證人蕭良珠證詞。足以證明被告販賣第一級毒品犯行。
（三）證人鄭建隆之證詞。亦足以證明被告販賣第一級毒品犯行
      。
（四）證人羅阿財之證述，均足以證明被告確有販賣第一級毒品
      予羅阿財之事實。
（五）監聽譯文及錄音帶。足以證明被告販賣第一級毒品犯行。
      且依監聽譯文可知，係由被告於主動撥打電話給商討數量
      、金額、分配方式及一同出發時間，而於其後果經警查獲
      上開約定數量之毒品，顯見被告就該次購買第一級毒品海
      洛因之行為係處於主導地位，而非偶然起意而鎮決定購買
      所需施用之毒品。
（六）被告甲○○之供述。除原判決認定之數量係將販賣第二級
      毒品部分（另經撤回上訴而確定）一併計算，故數額有出
      入外，坦承販賣第一級毒品之犯行。
（七）扣案海洛因經送由法務部調查局鑑定結果，確含第一級毒
      品海洛因成分有法務部調查局鑑定通知書在卷可稽。
（八）扣案之供販毒所用之電子磅秤2台、0000000000號行動電
      話1支、分裝袋10個、記載販毒資料之筆記本1本等物，亦
      足以認定被告共同販賣第一級毒品之犯行。
（九）再一般民眾普遍認知海洛因毒品之非法交易，衡諸常情，
      倘非有利可圖，絕無平白甘冒被嚴查重罰高度風險之理，
      從而，舉凡有償交易，除足以反證確另基於某種非圖利本
      意之關係外，通常尚難因無法查悉其販入價額作為是否高
      價賣出之比較，諉無營利之意思。而被告除有交付海洛因
      予蕭良珠等人外，並有收取價金之事實，其有營利之意圖
      ，昭然若揭。且販賣毒品罪，並不以販入後復行販出為必
      要，祇要基於營利之意圖，將毒品販入或販出，有一於此
      ，其販賣毒品即屬既遂。本件被告甲○○與林玉娟共同以
      數萬元購入海洛因，顯逾一般吸毒者個人日常施用所需，
      依吾人日常生活經驗，縱係有施用毒品惡習之人，其於一
      次以鉅資購入如前揭大量之毒品後，純係為留供自己長時
      間施用之必要性與可能性均甚低。且茍被告甲○○等人無
      販賣賺取不法利益之意圖，豈有可能一次持有如此數量龐
      大之毒品，進而冒有被檢警單位查獲之風險，是其等係意
      圖營利而購入毒品海洛因，其後並將之出售圖利之犯行應
      堪認定，此並核與其於本院之自白相符，故被告上開犯行
      事證明確，應予依法論科。
三、論罪科刑理由：
（一）核被告所為，係犯毒品危害防制條例第4條第1項之販賣第
      一級毒品罪。被告持有第一級毒品之低度行為，為高度之
      販賣第一級毒品行為所吸收，不另論罪。
（二）共犯：被告與林玉娟間，有犯意聯絡與行為分擔，為共同
      正犯。
（三）連續犯：被告所犯多次販賣海洛因犯行，均時間緊接，所
      犯罪名相同，顯係出於概括之犯意反覆為之，皆為連續犯
      ，應依修正前刑法第56條之規定以一罪論。惟被告行為後
      ，刑法第56條連續犯之規定，業於94年2月2日修正公布刪
      除，並於95年7月1日施行，則被告之犯行，因行為後新法
      業已刪除連續犯之規定，此刪除雖非犯罪構成要件之變更
      ，但顯已影響行為人刑罰之法律效果，自屬法律有變更，
      依新法第2條第1項規定，比較新、舊法結果，仍應適用較
      有利於被告之行為時法律即舊法論以連續犯（最高法院95
      年第8次刑事庭會議決議參照）。然販賣第一級毒品罪之
      法定刑為無期徒刑、死刑，不得加重。
（四）累犯：被告甲○○前曾因違反毒品危害防制條例案件，分
      別經判處有期徒刑10月、1年8月確定，復因贓物案件，經
      判處有期徒刑5月確定，並接續執行，於92年9月20日縮刑
      期滿執行完畢，此有卷附被告前案紀錄表可憑，其於5年
      內再犯本件之罪，應論以累犯，惟其所犯法定本刑為死刑
      或無期徒刑，依法不得加重。另被告行為後，刑法第47條
      雖經修正，而自95年7月1日施行，然比較修正前、後該條
      之規定，可知修正前有關累犯之成立，不以再犯之罪係故
      意犯罪為限，而修正後之規定，則以再故意犯罪為成立累
      犯之要件；本件被告因係故意再犯罪，則依修正前、後之
      規定，均成立累犯；適用修正前之規定，對於被告並無不
      利，依同時修正施行之刑法第2條第1項前段之規定，應適
      用舊法即修正前刑法第47條之規定，附此敘明。
（五）併案之臺灣花蓮地方法院95年度偵字第3186號，併案事實
      雖記載為被告與同案被告羅阿財於92年11月間在花蓮縣市
      等處販賣毒品予林文祥，惟經查，同案被告羅阿財販賣毒
      品予林文祥部分業經檢察官為不起訴處分，有不起訴處分
      書附卷可參，則被告豈可能與羅阿財共同販賣毒品？況所
      舉證人林文祥於該案中係供稱被告請伊（即林文祥）幫忙
      調毒品（見該案警卷第47頁），顯非係被告販毒予林文祥
      甚明，惟依併案卷內所附之羅阿財之證述，質之被告，被
      告坦承確有販賣第一級毒品海洛因予羅阿財之事實，並有
      該案監聽錄音譯文附卷可參，故被告有如事實欄所載販賣
      第一級毒品海洛因予羅阿財之事實堪以認定，另經本院調
      閱本院96年度上更 (二)字第1號林玉娟違反毒品危害防制
      條例案卷，並提示予被告，被告亦坦承與林玉娟共犯該案
      卷內所附之人，並有卷附之錄音譯文等資料附卷可參，故
      被告販賣予羅阿財部分，及與林玉娟共同販賣部分，雖均
      未經起訴，惟業經被告坦承在卷，並經本院查悉甚詳，故
      被告確有事實欄一所載（四）、（六）至（八）之販賣第
      一級毒品犯行，前開部分之犯罪事實，與前揭起訴及論罪
      科刑之部分，且與已起訴之部分為連續犯之裁判上一罪關
      係，此部分雖未經檢察官起訴，然檢察官就犯罪事實之一
      部起訴者，其效力及於全部，本院自得併予審酌。
（六）撤銷改判理由：
      原審對被告論罪科刑，固非無見。惟尚有販賣予羅阿財、
      「溫玉」、劉明凰、「微微」部分之事實未及審酌，且就
      被告販賣予鄭建隆及蕭良珠部分之數量因與第二級毒品部
      分合計，故販賣數量計算有誤，其販賣數量及價格應如事
      實欄之記載。被告上訴否認犯罪，雖無理由，惟原判決既
      有未當，仍應撤銷改判。
（七）量刑：
    (1)按刑之量定，為求個案裁判之妥當性，法律固賦予法院裁
      量權，但此項裁量權之行使，除應依刑法第57條規定，審
      酌行為人及其行為等一切情狀，為整體之評價，並應顧及
      比例原則及平等原則，使罪刑均衡，輕重得宜，以契合社
      會之法律感情。又刑法第59條規定犯罪之情狀可憫恕者，
      得酌量減輕其刑，所謂「犯罪之情狀」，與同法第57 條
      規定科刑時應審酌之一切情狀，並非有截然不同之領域，
      於裁判上酌減其刑時，應就犯罪一切情狀（包括第57條所
      列舉之10款事項），予以全盤考量，審酌其犯罪有無可憫
      恕之事由（即有無特殊之原因與環境，在客觀上足以引起
      一般同情，以及宣告法定低度刑，是否猶嫌過重等等，以
      為判斷。
    (2)販賣第一級毒品罪之法定刑為「死刑或無期徒刑；處無期
      徒刑者，得併科新台幣一千萬元以下罰金」，然同為販賣
      第一級毒品之人，其原因動機不一，犯罪情節未必盡同，
      或有大盤毒梟者，亦有中、小盤之分，甚或僅止於吸毒者
      友儕間為求互通有無之有償轉讓者亦有之，其販賣行為所
      造成危害社會之程度自屬有異，法律科處此類犯罪，所設
      之法定最低本刑卻同為「無期徒刑者，得併科新台幣一千
      萬元以下罰金」，不可謂不重。於此情形，倘依其情狀處
      以有期徒刑，即足以懲儆，並可達防衛社會之目的者，自
      非不可依客觀之犯行與主觀之惡性二者加以考量其情狀，
      是否有可憫恕之處，適用刑法第59條之規定酌量減輕其刑
      ，期使個案裁判之量刑，斟酌至當，符合比例原則（最高
      法院95年度台上字第6157號判決參照）。
    (3)爰審酌被告與林玉娟共同意圖販賣而販入之第一級毒品數
      量，核以其2人亦有施用之事實，故尚不能認為係大量購
      入，被告係因沈溺於毒品進而販毒圖利，雖為謀取私利而
      犯本案，販賣海洛因予他人，影響國民健康甚鉅，行為實
      屬不該，惟參以其販賣毒品之次數及數量均尚非甚多，其
      獲利尚非甚高，其犯罪情節即顯與大中盤毒梟者有別，而
      向被告購買海洛因之人亦皆係原即有施用習性之人，並非
      因被告之販賣行為而淪入施用毒品惡習之人，且其犯後坦
      承犯行，對起訴、併案及共犯而未經起訴部分均坦承在卷
      ，顯知所悔悟，並念其確係受毒品之害，於當時所處情境
      ，確有難以自拔之人性弱點，然嗣後能供出事實，顯有脫
      離之決心及毅力等一切情狀，因認被告販賣第一級毒品部
      分確有值憫恕之處，縱令量處最低刑之無期徒刑仍嫌過重
      ，為鼓勵其脫離毒品控制之決心及給予自新機會，本院認
      被告販賣第一級毒品部分應適用刑法第59條規定減輕其刑
      （該法條雖經修正並於95年7月1日實施，然此為法院就刑
      之酌減審認標準見解之明文化，非屬法律之變更，逕行適
      用修正後刑法第59條之規定減輕其刑；另修正後刑法第64
      條第2項、第65條第2項規定，並無較有利於被告，依刑法
      第2條第1項規定，仍應適用被告行為時之修正前刑法第64
      條第2項、第65條第2項規定），故就被告之品行、智識程
      度，犯罪之動機、目的、手段、所生之危害、販賣毒品之
      次數、數量，犯後態度等一切情狀審酌後，量處如主文第
      2 項所示之刑。惟依被告販賣第一級毒品之犯罪性質，認
      有褫奪公權之必要，爰併宣告褫奪公權10年，又刑法第37
      條第2項修正為宣告一年以上有期徒刑方有褫奪公權之規
      定，與修正前規定宣告6個月以上有期徒刑即可宣告褫奪
      公權之規定，依刑法第2條第1項前段規定，當以新法較有
      利。
（八）沒收：被告販賣海洛因所得共計13,500元，應依毒品危害
      防制條例第19條第1項之規定沒收之，如全部或一部不能
      沒收時，以其財產抵償之。另扣案之海洛因2包（合計淨
      重0.12公克，空包裝重0.62公克），為查獲之毒品，應依
      毒品危害防制條例第18條第1項前段之規定沒收銷燬之。
      至扣案屬林玉娟所有之存摺2本，雖曾用於匯款以販入毒
      品，然觀之存摺所登載之交易明細內容，可見多用於林玉
      娟平日存提使用，爰不宣告沒收。扣案電子磅秤2台、0
      000000000號行動電話1支、分裝袋10個及筆記
      本1本，係均係被告所有並供販賣第一級毒品所用之物，
      爰依毒品危害防制條例第19條第1項規定宣告沒收。
據上論斷，應依刑事訴訟法第369條第1項前段、第364條、第299
條第1項前段，毒品危害防制條例第4條第1項、第18條第1項前段
、第19條第1項，修正前刑法第47條、第56條、第64條第2項、第
65條第2項，刑法第2條第1項、第11條、第28條、第59條、第37
條第2項，判決如主文。
本案經檢察官林慧到庭執行職務。
中　　華　　民　　國　　96　　年　　4　　月　　20　　日
                        審判長法  官  何方興
                              法  官  林德盛
                              法  官  王紋瑩
以上正本證明與原本無異。
如不服本判決，應於送達後10日內，向本院提出上訴狀。其未敘
述理由者，並應於提出上訴狀後10日內向本補提理由狀 (須附繕
本)。
                             書記官  吳家瑩
中　　華　　民　　國　　96　　年　　4　　月　　20　　日
附錄本判決論罪科刑法條：
毒品危害防制條例第4條第1項：
製造、運輸、販賣第一級毒品者，處死刑或無期徒刑；處無期徒
刑者，得併科新臺幣1千萬元以下罰金。
